臺灣高等法院民事裁定　　　　　　　　　　　　　　九十三年度再易字第九六號
　　再審原告　　乙○○即黃志.
　　再審被告　　甲○○
右當事人間塗銷抵押權事件，再審原告對於中華民國九十三年五月二十五日本院九十
三年度再易字第四六號確定裁定及中華民國九十二年十二月二十四日本院九十二年度
上易字第六三七號確定判決，分別聲請再審及提起再審之訴，本院裁定如左：
      主    文
再審之聲請及再審之訴均駁回。
再審訴訟費用由再審原告負擔。
      理    由
一、再審意旨略以：「依據民事訴訟法第五百條第二項之規定，本件判決確定後尚未
    逾五年，自仍得提起再審之訴。查再審被告所欠借款共計新臺幣（下同）三百三
    十四萬一千元，並有本件抵押權為憑，再審被告表示僅願意付三十萬元，除與和
    解內容不同，且迄今分文未付，故和解顯未成立，再審前訴訟程序應再開言詞辯
    論。」等語。
二、關於對九十二年度上易字第六三七號原確定判決提起再審之訴部分：
    按再審之訴，應於三十日之不變期間內提起。前項期間，自判決確定時起算，判
    決於送達前確定者，自送達時起算；其再審之理由發生或知悉在後者，均自知悉
    時起算。但自判決確定後已逾五年者，不得提起。次按再審之訴應以訴狀表明再
    審理由及關於再審理由並遵守不變期間之證據，民事訴訟法第五百條第一項、第
    二項及第五百零一條第一項第四款分別定有明文。是提起再審之訴之原告，如主
    張其再審理由知悉在後者，應就所主張之事實負舉證之責任，徵以同法第四百九
    十七條（現行法第五百零一條）第一項第四款之規定尤無疑義（最高法院三十年
    抗字第四四三號判例參照）。查本件九十二年度上易字第六三七號再審前本院原
    確定判決（下稱原確定判決）係於民國（下同）九十二年十二月二十四日宣示判
    決，因不得上訴最高法院，該判決即告確定，再審原告於九十三年一月六日收受
    判決正本之送達，再審原告並未舉證其就再審之理由知悉在後，應自判決送達時
    起算得提起再審之期間，再審原告遲至九十三年六月十七日始行提起本件再審之
    訴，顯已逾三十日之不變期間，揆諸前開說明，再審原告就原確定判決提起再審
    之訴，既已逾三十日之不變期間，即不合法，應予駁回。
三、關於對本院九十三年度再易字第六四號確定裁定聲請再審部分：
    再審意旨稱：依民事訴訟法第五百條第二項規定判決確定後尚未逾五年，仍得提
    起再審之訴等語，核其真意應係認原確定裁定未適用該五年期限，有適用法規顯
    有錯誤之再審事由云云。惟按確定終局判決適用法規顯有錯誤者，得提起再審之
    訴，民事訴訟法第四百九十六條第一項第一款固有明文。惟所謂適用法規顯有錯
    誤，應以確定判決違背法規或現存判例解釋者為限，若在學說上諸說併存尚無法
    規判解可據者，不得指為用法錯誤（最高法院五十七年台上字第一○九一號判例
    參照）。又按事實審法院認定事實之職權，無適用法規顯有錯誤之可言（最高法
    院六十三年台再字第六七號判例參照）。且適用法規顯有錯誤，不包括漏未斟酌
    證據及認定事實錯誤之情形在內（最高法院六十三年台上字第八八○號判例參照
    ）。依據同法第五百零七條規定，此於確定裁定之聲請再審亦準用之。查再審原
    告就本件九十三年五月二十五日本院九十三年度再易字第六四號確定裁定（下稱
    原確定裁定）所為再審之聲請，原確定裁定則係以「本院前審係於九十二年十二
    月二十四日宣示判決，該判決即告確定，再審原告於九十三年一月六日收受判決
    正本之送達，遲至九十三年四月十四日始行提起本件再審之訴，顯已逾三十日之
    不變期間，顯不合法。」等語，因而認再審原告所提再審之訴逾越三十日之不變
    期間，駁回其再審之訴。至於所謂五年期限，依據民事訴訟法第五百條立法理由
    說明：按民訴律第六百十一條（即現行民事訴訟法第五百條）謂再審之訴，其目
    的在廢棄確定判決，而代以他判決，故須定其提起期間，於不害當事人利益之範
    圍內，以保確定判決之安全，此本條之所以設也。再審之訴，應於三十日之不變
    期間內提起之，此期間應自判決確定之日起算，蓋判決確定前，知再審理由之當
    事人，得以上訴或窒礙主張之，故不必自判決確定前起算再審之期間也。然當事
    人若於判決確定後，知再審之理由，則自其已知之日起算再審期間，不然，則不
    能完全保護當事人之利益。但判決確定後，經過五年，而當事人仍不知不服之理
    ，則毋庸使其提起再審之訴，此因令其永久存在，將害確定判決之安全參照。即
    再審程序雖為確定裁判之救濟途徑，惟仍須有所期間之限制，蓋若不限制所得提
    起之期間，則確定裁判將恆有遭廢棄改判之虞，有害確定裁判之安定，對於信任
    法院確定裁判之當事人殊有不利。經查，本件再審原告於前再審程序所為主張，
    均非知悉於判決送達後，遍查全卷，再審原告並未主張再審理由知悉在後，即無
    雖逾三十日之不變期間但仍於五年期限內之問題，原確定裁定未提及該五年期限
    ，依據上開說明，於法即無違誤，顯無適用法規顯有錯誤之可言。
四、綜上所述，本件再審原告就原確定判決提起再審之訴，已逾三十日之不變期間，
    為不合法。又原確定裁定亦無再審原告所主張適用法規顯有錯誤之再審事由，再
    審原告就原確定裁定所為再審之聲請，為顯無再審理由，均應予駁回，爰裁定如
    主文。
中　　　華　　　民　　　國　　九十三　　年　　　七　　　月　　二十八　　日
                              　民事第四庭
                                　審判長法  官　林　敬　修
　　　　　　　　　　　　　　　    　    法  官　劉　清　景
                                        法  官　藍　文　祥
正本係照原本作成。
不合法部分不得抗告。
本裁定除以適用法規顯有錯誤為理由，並經本院許可外，不得再抗告。如提起再抗告
，應於收受後十日內委任律師為訴訟代理人向本院提出再抗告狀。並繳納再抗告費新
台幣一千元。
中　　　華　　　民　　　國　　九十三　　年　　　七　　　月　　二十九　　日
　　　　　　　　　　　　　　　　　　　　書記官　顧 倪 淑貞
